【裁判字號】    97,交聲,2214
【裁判日期】    971031
【裁判案由】    交管條例聲異
【裁判全文】
臺灣板橋地方法院交通事件裁定        97年度交聲字第2214號
異  議  人
即受處分人  甲○○
上列異議人即受處分人因違反道路交通管理處罰條例案件，對交
通部公路總局臺北區監理所於民國九十七年八月十二日所為北監
自裁字裁四○－Ｚ七Ａ○一七二九六號裁決，聲明異議，本院裁
定如下：
    主  文
異議駁回。
    理  由
一、按汽車行駛高速公路，應依速限標誌指示，高速公路及快速
    公路交通管制規則第五條第一項前段定有明文。又汽車行駛
    於高速公路，而不遵守使用限制、禁止、行車管制及管理事
    項之管制規則而有行車速度超過規定之最高速限者，處汽車
    駕駛人新臺幣（下同）三千元以上六千元以下罰鍰，並記違
    規點數一點，道路交通管理處罰條例第三十三條第一項第一
    款、第六十三條第一項第一款分別定有明文。
二、本件受處分人即異議人甲○○駕駛車牌號碼五九六七－TJ號
    自用一般小客車，於民國九十七年七月七日下午九時二十五
    分許，在限速一百十公里之國道三號高速公路北上一七五點
    七公里處，以每小時一百二十四公里之速度，超速十四公里
    行駛之，經國道公路警察局第七警察隊大甲分隊員警以雷射
    槍測速器（槍號PL一九○一四）測得受處分人有上開超速違
    規駕駛行為，而認受處分人駕駛上開車輛有違反道路交通管
    理處罰條例第三十三條第一項第一款規定之行為，乃當場攔
    停製單舉發，受處分人雖拒簽，然為警當場交付該舉發通知
    單之通知聯予受處分人收受，已依法送達之，嗣受處分人於
    應到案日期（九十七年七月二十二日）前之同年月九日提出
    申訴，經原處分機關函請舉發單位調查結果，仍認受處分人
    有上揭違規行為，原處分機關乃於九十七年八月十二日依上
    開條例及違反道路交通管理事件統一裁罰基準表之規定，裁
    處受處分人罰鍰三千元，並依同條例第六十三條第一項（裁
    決書漏載第一款）規定記違規點數一點。
三、訊據異議人即受處分人甲○○固坦承所駕車輛於上述時點途
    經上開路段經警攔停舉發一事，惟矢口否認有何違反道路交
    通管理處罰條例之行為，於陳述書、聲明異議狀及本院訊問
    時辯稱：伊時速保持一百十五公里左右，伊未超速，且另有
    他車行駛於前，與之保持六、七十公尺左右，如伊超速，前
    車亦定超速，如依警官說雷射槍測速器，是針對單一車輛，
    也應是先照到前車，伊為安全照警官指示停靠反被開單，而
    有問題之前車卻跑掉云云。經查，異議人駕駛上開車輛於上
    述時、地有超速駕駛一事，業經證人即舉發員警乙○○於本
    院訊問時到庭具結證稱：「（問：本件罰單是否本人所製作
    ？）是的，當時我們在執行超速巡邏勤務，我們是在國道三
    號北上一七五點七公里處查獲的，當時異議人駕駛車輛有超
    速的行為，當時我們以雷射槍測速的，今天我有帶雷射槍的
    檢驗相關資料到庭，當時我們以雷射槍測得異議人車速一二
    四公里，當時該路段最高時速為一一○公里，我們發現異議
    人超速之後，我們就攔停之後開單，當時異議人拒絕簽名。
    」、「（問：當時是否經過雷達測速結果，異議人車輛車速
    確定為一二四公里？）是的。」、「（問：是否可以確定當
    時是五九六七－TJ車輛超速？）當時我們雷射槍就是對著異
    議人五九六七－TJ號車輛來測速的。」等語；證人即另名舉
    發員警丙○○亦於本院訊問時到庭結證稱：「（問：對證人
    乙○○所證述，有何意見？）沒有意見，當時雷射槍是由乙
    ○○所操作的，當時我負責開立罰單，當時現場雷射槍測速
    結果是由乙○○操作及確定的，當時乙○○告知我雷射槍測
    速結果為時速一二四公哩，當時我也有看到雷射槍的顯示測
    速結果。」等語明確（見卷附九十七年十月二十九日訊問筆
    錄），復有原舉發機關函覆異議人說明超速十四公里之違規
    駕駛行為，係經警持用非照相式雷射槍測速儀器（槍號PL一
    九○一四），於測距二四九公尺處鎖定異議人車輛，於確認
    無誤後，始開啟警示閃光燈並以指揮棒攔停，經會同異議人
    檢視測速器液晶顯示器所顯示之數據，並告知違規事實，方
    製單舉發，又雷射槍測速器係執勤人員經由測速器之瞄準鏡
    對準目標（單一車輛）扣發射板機即可精確測出所瞄準目標
    之速度，準確度無疑，行速數據並顯示於抬頭液晶顯示器內
    ，雖未具照相及顯示車號、時間、日期之功能，但係對準單
    一目標測速且現場攔檢，駕駛人即可當場檢視測速數據等內
    容，有卷附內政部警政署國道公路警察局第七警察隊九十七
    年八月五日公警七交字第○九七○七七一八五五號函一紙可
    參。異議人之客觀違反道路交通管理處罰條例之上開行為，
    除經上開函文詳予說明且解釋所用測速儀器之操作方式，並
    經證人到庭具結證述確係異議人車輛違規外，更經證人提出
    所使用之測速儀器經檢定合格資料附卷（檢定日期九十七年
    六月四日，有效期限九十八年六月三十日，有九十七年六月
    四日雷射測速儀檢定合格證書一紙可參），以佐異議人違規
    超速駕駛之實，衡之證人即本件舉發員警乙○○、丙○○皆
    證述與異議人間並無何身分利害業務關係，當無嫌隙，衡情
    應無甘冒偽證罪刑責風險而設詞構陷異議人之理，又查無任
    何證據足資證明執勤員警有何捏造事實違法取締之不法情事
    ，並參酌警員執行公務時，本身即受有行政懲處責任之監督
    ，且其到庭具結作證，更係以刑事責任擔保其證言之真實性
    ，其之證言又與事實無悖，並提出相關佐證以確其說，是其
    證述應非子虛，自足採信。反觀異議人僅空言指摘，未有何
    證據提出以供本院詳查，異議人否認違規顯係卸責之詞，其
    漫言所辯，尚不足採為免責之依據，據此，異議人有於上述
    時、地違規超速未滿二十公里行駛一事應堪認定，本件事證
    明確，應依法論科。
四、綜上所述，異議人駕駛系爭車輛，在國道三號高速公路北上
    一七五點七公里處，確有汽車行駛於高速公路，不遵使用限
    制而有行車速度超過規定之最高速限之違規，原處分機關據
    以裁罰，於法有據，異議人聲明異議為無理由，應予駁回。
五、據上論斷，應依道路交通案件處理辦法第十九條，裁定如主
    文。
中    華    民    國    97    年    10    月    31    日
                  臺灣板橋地方法院交通法庭
                           法  官  王綽光
以上正本證明與原本無異
如不服本裁定應於送達後5日內向本院提出抗告狀
                           書記官   許清秋
中    華    民    國    97    年    11    月    3     日


司法院資訊處製作；財團法人民間司法改革基金會備份。
